臺灣高等法院刑事判決　　　　　　　　　　　　　九十三年度上訴字第二○八七號
　　上　訴　人　台灣台北地方法院檢察署檢察官
　　上　訴　人
　　即　被　告　庚○○
　　　　　　　　　　　　（現另案於台灣台北監獄執行中）
　　被　　　告　丁○○
　　　　　　　　　　　　（現另案於台灣台北監獄執行中）
　　右　共　同
　　指定辯護人　本院公設辯護人王永炫
右上訴人因被告等強盜等案件，不服台灣台北地方法院九十二年度訴字第一九五一號
，中華民國九十三年五月二十一日第一審判決（起訴案號：台灣台北地方法院檢察署
九十二年度偵字第二○五○三號、第二○七四四號、第二一九六○號）提起上訴，本
院判決如左：
    主  文
原判決關於丁○○強盜及庚○○部分，均撤銷。
丁○○殺人未遂，累犯，處有期徒刑拾貳年。扣案之改造玩具手槍壹支、子彈顆、
尖刀壹把，均沒收。
庚○○共同連續攜帶兇器而強盜，累犯，處有期徒刑柒年拾月，扣案之改造玩具手槍
壹支、子彈顆、尖刀壹把，均沒收。
    事  實
一、丁○○於民國八十九年間，因違反動產擔保交易案件，經臺灣花蓮地方法院判處
    有期徒刑三月，於九十年十一月八日執行完畢。庚○○於八十五年間，因違反麻
    醉藥品管理條例案件，經台灣台北地方法院分別判處有期徒刑四月、有期徒刑三
    年六月，應執行有期徒刑三年八月，於八十九年十月三十日執行完畢，二人均不
    知悔悟。丁○○、庚○○基於共同及概括之犯意，意圖為自己不法之所有，共同
    為附表二所示強盜之犯行，其中附表二編號一部分，並未經許可，持有丁○○早
    經非法持有可發射子彈具有殺傷力之改造槍枝（槍枝管制編號：0000000
    000號）及子彈四顆（丁○○非法持有改造手槍、子彈部分，業經原審法院判
    處有期徒刑一年六月，併科罰金新台幣三十萬元，未上訴而確定）為強盜工具。
    丁○○並於該強盜行為，單獨起意，殺害辛○○為強暴手段，情節均如附表二之
    記載。丁○○復基於同一概括之犯意或一人或與郭上喜（業經原審法院判處有期
    徒刑七年二月確定）以共同之犯意，意圖為自己不法所有，為如附表一、附表三
    所示之強盜行為，嗣分別經警查獲，並扣得丁○○所有供犯強盜罪所用之尖刀一
    把、改造玩具手槍一支、子彈四顆（試射後剩三顆）。
二、案經臺北市政府警察局中山分局、刑事警察大隊分別報請臺灣臺北地方法院檢察
    署檢察官偵查起訴。
    理  由
一、訊據被告丁○○對如附表一、二、三所示強盜之犯罪事實均坦承不諱，惟否認有
    殺人之犯行，辯稱：只是行搶時，不小心用刀劃到被害人，並無殺人之犯意云云
    。被告庚○○也坦承有附表二之強盜行為，惟辯稱：因患有燥鬱症，長期服用安
    眠藥，九十二年九月二十日及同年月二十四日案發時均有服藥，完全不知道犯案
    過程，當時已屬心神喪失，應不罰云云。
二、然查：
（一）如附表一、二、三所示強盜之犯行，業據被害人甲○○、丙○○、辛○○、乙○○、戊○○、己○○○指述綦詳；並經已判決確定之共犯郭上喜自白在卷；
      又收購被告丁○○所搶得行動電話手機之證人劉秋龍，也證述向被告丁○○購
      得手機二支之事實明確；復有查獲之前開改造手槍一支、子彈四顆、尖刀一把
      等物扣案可資佐證及被害人己○○○出具之贓證物品招領保管收據在卷可稽。
      該扣案之槍枝係仿ＦＮ廠半自動手槍製造之金屬玩具手槍，換裝土造金屬槍管
      改造而成之改造手槍、機會性能良好，可擊發適用之子彈，認具殺傷力；子彈
      係土造子彈，土造金屬彈頭，可擊發且具有殺傷力，有內政部警政署刑事警察
      局九十二年十二月五日刑鑑字第○九二○一九九五三八號槍彈鑑定書一份附卷
      可稽，被告丁○○、庚○○之自白與事實相符。
（二）被告丁○○持尖刀刺殺辛○○胸、頭臉部等之犯行，為被害人辛○○及丙○○
      陳述綦詳，而辛○○遭尖刀刺殺，除顏面多處割傷，其右氣胸併大量出血，右
      肺中葉下葉撕裂傷，右乳動脈斷裂。當時有生命危險，經緊急手術，始倖免於
      難，有馬偕紀念醫院九十三年八月十日馬院醫急字第九三二四四二號函、病歷
      及診斷證明書在卷可按。足證當時被告丁○○，係以尖刀猛力刺殺被害人。尖
      刀為鋒利之兇器，人之胸及頭臉又為要害之所在，以尖刀刺人要害，會致人死
      亡，為眾所周知之事，被告丁○○為排除被害人反抗，以尖刀刺被害人，造成
      多處傷勢，並深入肺臟，切斷動脈，足證當時用刀之猛，有殺人之犯意，極為
      灼然。顯非不小心劃傷。
（三）原審法院向被告庚○○就診之馬偕紀念醫院查詢其病情事宜，經馬偕紀念醫院
      函覆：「病患庚○○（病歷號碼：0000000∣六）於民國九十二年八月
      九日因失眠、頭痛而就診過，病患被診斷為失眠症，而開立安眠藥與減少心悸
      的用藥，之後病患於初診之後之十四天後，及民國九十二年八月二十三日拿十
      四天同樣的藥後，又於九十二年九月六日回診拿了二十八天藥，之後未再回診
      追蹤過。病患曾有藥物濫用（即海洛因）病史，病患聲稱來就診時已停用二星
      期，病患未被診斷為憂鬱症，故本院精神科所開立之藥中沒有抗憂鬱劑，只有
      安眠藥，服用了安眠藥之後，病患理當睡覺，如果服用安眠藥之後，不去睡覺
      ，的確有可能在鎮定抑制腦細胞之狀況下，發生不知做了什麼事之情況。」固
      有該院馬院醫精字第九三一二六七號函附卷可稽。然被告庚○○於為警查獲之
      歷次警訊及偵訊、審理時對於案發之經過情形陳述甚詳，記憶談吐清楚，且由
      同案被告丁○○之供述及各被害人之證述內容，實難認被告庚○○行為時之精
      神狀態，已屬對於外界事務全然缺乏知覺、理會及判斷作用，而無自由決定意
      思能力，或意思能力較諸常人顯然減退之情況，即未達精神耗弱或心神喪失之
      程度。不得因此而減免其刑責。被告庚○○聲請作精神鑑定，並無必要，附此
      敘明。
（四）綜上所述，被告等二人所辯，為避重就輕卸責之詞，不足採信，其罪證明確，
      犯行洵堪認定，應予依法論科。
三、被告丁○○持尖刀殺害被害人辛○○部分，係犯刑法第二百七十一條第二項、第
    一項之殺人未遂罪，其已著手殺人行為，被害人經手術救治，未生死亡之結果，
    為未遂犯，爰依既遂犯之規定減輕其刑。另被告丁○○、庚○○持兇器強盜之行
    為，係犯刑法第三百二十八條第一項之強盜罪而有刑法第三百二十一條第一項第
    三款之情形，應論以刑法第三百三十條第一項之加重強盜罪。被告庚○○持有手
    槍、子彈部分，另犯槍砲彈藥刀械管制條例第十一條第四項之未經許可持有可發
    射子彈具有殺傷力之改造槍枝罪及同條例第十二條第四項之未經許可持有子彈罪
    。所犯槍砲彈藥刀械管制條例第十一條第四項之未經許可持有可發射子彈具有殺
    傷力之改造槍枝罪及同條例第十二條第四項之未經許可持有子彈，係一個持有行
    為而犯二罪，為想像競合犯，應從較重之未經許可持有可發射子彈具有殺傷力之
    改造槍枝罪處斷。被告丁○○與庚○○或與郭上喜間，就如附表二、三所示之犯
    行，具有犯意之聯絡及行為之分擔，應分別論以共同正犯。被告丁○○先後五次
    加重強盜犯行，時間緊接，觸犯構成要件相同之罪名，顯係基於概括犯意所為，
    應依連續犯之規定論以一罪，並加重其刑。被告丁○○持尖刀殺害被害人排除其
    抗拒而強盜財物，其殺人未遂與強盜罪間，有方法與結果之牽連關係，應從較重
    之殺人未遂罪論科。至被告丁○○早已未經許可持有可發射子彈具有殺傷力之改
    造槍枝、子彈，與其後起意犯強盜、殺人等罪，犯意各別，構成要件互殊，應分
    論併罰。其持有槍枝、子彈業經原審判決，於強盜、殺人未遂部分，不再論列。
    被告庚○○所犯加重強盜罪及未經許可持有可發射子彈具有殺傷力之改造槍枝二
    罪間，有方法結果之牽連關係，依刑法第五十五條之規定，應從較重之加重強盜
    罪處斷。其先後二次加重強盜犯行，時間緊接，觸犯構成要件相同之罪名，顯係
    基於概括犯意，應依連續犯之規定論以一罪，並加重其刑。查被告丁○○、庚○○有如事實欄所載之前科及執行情形，有卷附本院被告全國前案紀錄表可按，其
    等受有期徒刑之執行完畢，五年以內再犯有期徒刑以上刑之本罪，均為累犯，依
    法加重其刑。被告丁○○部分，並先加後減之。公訴人對被告丁○○殺人未遂部
    分，雖漏未起訴，但與其餘已起訴之強盜部分，有牽連犯裁判上一罪關係，為起
    訴效力所及，本院自應一併予以審判。
四、原審對告為有罪科刑之判決，固非無見。惟查：(一)被告丁○○另涉有殺人未遂罪
    之犯行，原審漏未一併判決，尚有疏漏。(二)被告等犯罪之手段、情節，未予認定
    記載，僅稱被告何時何地強盜，事實未予審認，亦有違誤，自屬無可維持。檢察
    官上訴意旨，指摘原審對被告丁○○殺人部分未予審判，為有理由。至檢察官上
    訴認被告庚○○亦涉有共同殺人未遂犯行，此為被告庚○○所堅決否認，而被害
    人辛○○及現場證人丙○○均稱僅被告丁○○動手。被告丁○○亦否認與庚○○
    事先有殺人之共同謀議，則殺人部分為被告丁○○另單獨起意所為，且檢察官原
    亦不認被告庚○○有殺人行為，並未起訴（參看其起訴書），此部分上訴，並不
    足採。被告庚○○上訴意旨，仍稱其犯罪當時，心神喪失不罰云云，亦不足採。
    惟原判決既有可議，自應由本院將原判決關於丁○○強盜及庚○○部分撤銷改判
    。爰審酌被告丁○○、庚○○均正值壯年體健，持尖刀及手槍等兇器強盜他人財
    物，嚴重危害社會秩序，且對於被害人等身心造成莫大傷害，尤以丁○○強盜人
    之錢財，又殺人致被害人受傷嚴重，險些死亡，手段兇殘，不宜輕縱，同時審酌
    渠等犯罪動機、目的、犯後態度等一切情狀，乃分別量處如主文第二、三項所示
    之刑，以資儆懲。扣案之尖刀一把，為被告丁○○所有，供強盜犯罪所用之物，
    依刑法第三十八條第一項第二款之規定，宣告沒收。扣案之仿ＦＮ廠半自動手槍
    製造之金屬玩具手槍一支（槍枝管制編號為0000000000號）及子彈三
    顆（原查獲四顆，經鑑驗試射一顆，餘三顆，有上開槍彈鑑定書可查），均為違
    禁物，應依刑法第三十八條第一項第一款之規定宣告沒收。至經鑑驗試射之子彈
    一顆，業已試射，自無庸宣告沒收。至被告等所犯附表二編號二強盜所用之菜刀
    一把，並未扣案，又非違禁物，爰不為沒收之諭知。
五、公訴人另於原審審理中擴張犯罪事實略以：被告庚○○與已判決之確定郭上喜共
    同意圖為自己不法所有，以概括犯意，於九十二年九月二十七日晚間九時許，在
    臺北縣三重市○○路、環河北路口持尖刀一把，致使一名計程車司機不能抗拒而
    交付現金二千元等財物，因認被告庚○○涉有連續加重強盜罪嫌。查被告庚○○
    及已判決之郭上喜堅決否認有此部分犯行，且此部分並無被害人指訴係被告庚○○涉犯，亦無任何贓物或其他證據，自難僅憑被告庚○○及郭上喜於警訊中唯一
    之自白，遽認被告庚○○犯行。因公訴人認與前揭論罪科刑部分為連續犯裁判上
    一罪關係，爰不另為無罪之諭知。
六、據上論斷，應依刑事訴訟法第三百六十九條第一項前段、第三百六十四條、第二
    百九十九條第一項前段，槍砲彈藥刀械管制條例第十一條第四項、第十二條第四
    項，刑法第十一條前段、第二十八條、第五十六條、第二百七十一條第一項、第
    二項、第三百三十條第一項、第五十五條、第二十六條前段、第四十七條、第三
    十八條第一項第一款、第二款，判決如主文。
本案經檢察官陳明光到庭執行職務。
中　　　華　　　民　　　國　　九十三　　年　　　十　　　月　　 十三 　　日
                              臺灣高等法院刑事第二十庭
                                  審判長法  官　趙　功　恆
                                        法  官　李　春　地
                                        法  官　鄧　振　球
右正本證明與原本無異。
如不服本判決，應於收受送達後十日內向本院提出上訴書狀，其未敘述上訴之理由者
並得於提起上訴後十日內向本院補提理由書（均須按他造當事人之人數附繕本）。
                                        書記官　孫　佩　琳
中　　　華　　　民　　　國　　九十三　　年　　　十　　　月　　 十三 　　日
附錄：本案論罪科刑法條全文
刑法第二百七十一條第一、二項
殺人者，處死刑、無期徒刑或十年以上有期徒刑。
前項之未遂犯罰之。
刑法第三百三十條
犯強盜罪而有第三百二十一條第一項各款情形之一者，處七年以上有期徒刑。
前項之未遂犯罰之。
附表一：丁○○單獨強盜部分（金額均為新台幣，以下各表同）
┌───────┬──────┬───┬───────┬────────┐
│時間          │地點        │被害人│情節          │      備考      │
├───────┼──────┼───┼───────┼────────┤
│九十二年九月二│臺北市民生西│甲○○│持尖刀一把抵住│一被告丁○○自白│
│十五日清晨五時│路一九八號之│      │甲○○，致使不│  。            │
│三十五分許    │十八阿羅利早│      │能抗拒，命其交│二被害人甲○○指│
│              │餐店        │      │付八千五百元。│  證綦詳。      │
│              │            │      │              │三尖刀一把扣案。│
└───────┴──────┴───┴───────┴────────┘
附表二：丁○○、庚○○共同強盜部分
┌─┬─────┬─────┬───┬─────────┬───────┐
│編│時間      │地點      │被害人│情節              │備考          │
│號│          │          │      │                  │              │
├─┼─────┼─────┼───┼─────────┼───────┤
│一│九十二年九│臺北市寧夏│丙○○│庚○○持改造手槍（│一被告丁○○、│
│  │月二十日清│路、平陽街│辛○○│內有子彈四顆）抵住│  庚○○坦承強│
│  │晨四時三十│口附近    │      │丙○○，丁○○持尖│  盜行為。    │
│  │分許      │          │      │刀抵住辛○○。陳鴻│二被告丁○○坦│
│  │          │          │      │營因見附近已有攤販│  承持尖刀刺謝│
│  │          │          │      │，且被害人叫救命，│  秀嫚。      │
│  │          │          │      │在行搶中單獨起意，│三被害人辛○○│
│  │          │          │      │持尖刀往辛○○胸部│  、丙○○指證│
│  │          │          │      │刺殺一刀、頭臉部刺│  綦詳。      │
│  │          │          │      │殺多刀，致辛○○顏│四被害人辛○○│
│  │          │          │      │面多處割傷，有氣血│  被刺殺受傷之│
│  │          │          │      │胸，併大量出血，當│  馬偕紀念醫院│
│  │          │          │      │場倒地，後經送醫院│  九十三年八月│
│  │          │          │      │緊急手術，倖免於難│  十日馬院醫急│
│  │          │          │      │，其胸部傷口致肺中│  字第九三二四│
│  │          │          │      │葉及下葉撕裂傷、右│  四二號函、病│
│  │          │          │      │乳動脈斷裂。被害人│  歷、診斷證明│
│  │          │          │      │等因而不可抗拒。強│  書。        │
│  │          │          │      │取辛○○皮包一個，│五手槍一把、子│
│  │          │          │      │內有身分證、提款卡│  彈四顆（一顆│
│  │          │          │      │、健保卡各一張、行│  鑑定時試射）│
│  │          │          │      │動電話一具、現金約│  尖刀一把扣案│
│  │          │          │      │二千元；丙○○則交│  。          │
│  │          │          │      │出一千六百元。    │六殺人未遂部分│
│  │          │          │      │                  │  ，公訴人漏未│
│  │          │          │      │                  │  起訴。      │
├─┼─────┼─────┼───┼─────────┼───────┤
│二│九十二年九│臺北市百齡│乙○○│丁○○、庚○○二人│一被告丁○○、│
│  │月二十四日│橋下      │      │在台北市長安西搭乘│　庚○○自白犯│
│  │夜間十一時│          │      │乙○○駕駛之Ｔ六—│　行。        │
│  │四十分    │          │      │八七四號計程車，駛│二被害人乙○○│
│  │          │          │      │至百齡橋下，庚○○│　指證綦詳。  │
│  │          │          │      │持菜刀架住乙○○脖│              │
│  │          │          │      │子，致使不能抗拒，│              │
│  │          │          │      │交付一千二百元。  │              │
└─┴─────┴─────┴───┴─────────┴───────┘
附表三：丁○○、郭上喜共同強盜部分
┌─┬─────┬─────┬───┬─────────┬───────┐
│編│時間      │地點      │被害人│情節              │備考          │
│號│          │          │      │                  │              │
├─┼─────┼─────┼───┼─────────┼───────┤
│一│九十二年九│臺北市龍江│戊○○│持尖刀一把，致使被│一被告丁○○、│
│  │月十四日凌│路四一五巷│      │害人不能抗拒，強取│　郭上喜自白犯│
│  │晨零時四十│七號、九號│      │背包一個，內有信用│　行。        │
│  │分許      │前        │      │卡九張、身份證、護│二被害人戊○○│
│  │          │          │      │照、台胞證、駕照各│　指證綦詳。  │
│  │          │          │      │一張、金戒指一枚、│三尖刀一把扣案│
│  │          │          │      │人民幣二千三百元、│　。          │
│  │          │          │      │眼鏡一副。        │              │
├─┼─────┼─────┼───┼─────────┼───────┤
│二│九十二年九│臺北市錦洲│黃謝慧│持尖刀一把，命被害│一被告丁○○、│
│  │月二十八日│街二九八號│娟    │人己○○○不准動，│　郭上喜自白犯│
│  │下午二時三│百利電話器│      │否則殺死，致使不能│　行。        │
│  │十分許    │材公司    │      │抗拒，強取行動電話│二被害人黃謝慧│
│  │          │          │      │四具，丁○○將二具│　娟指證綦詳。│
│  │          │          │      │行動電話，出賣予劉│三證人劉秋龍證│
│  │          │          │      │秋龍，得款一萬五千│　明屬實。    │
│  │          │          │      │七百元。          │四尖刀一把扣案│
│  │          │          │      │                  │　。          │
│  │          │          │      │                  │五起出行動電話│
│  │          │          │      │                  │　發還被害人，│
│  │          │          │      │                  │　有贓物認領收│
│  │          │          │      │                  │　據可按。    │
└─┴─────┴─────┴───┴─────────┴───────┘
